臺灣臺北地方法院行政訴訟判決
111年度交字第286號
原      告  蔡佳勳  


被      告  新北市政府交通事件裁決處
                      設新北市○○區○○路0段000號2樓
代  表  人  李忠台    住同上
訴訟代理人  黃曉妍律師
上列當事人間交通裁決事件，原告不服被告民國111年4月14日新
北裁催字第48-C00000000號裁決，提起行政訴訟，本院判決如下
：
    主  文
一、原告之訴駁回。
二、訴訟費用新臺幣300元由原告負擔。
    事實及理由
一、程序部分：
    本件係因原告不服被告民國111年4月14日新北裁催字第48-C
    00000000號違反道路交通管理事件裁決書（下稱原處分）而
    提起行政訴訟，核屬行政訴訟法第237條之1第1項第1款規定
    之交通裁決事件，因卷證資料明確，爰依同法第237條之7規
    定，不經言詞辯論，逕為判決。
二、爭訟概要：
　  原告於110年11月2日下午4時42分許，駕駛車牌號碼000-000
    0號自用小客車（下稱系爭車輛）行經新北市○○區○○路0段0
    巷0號處（下稱系爭地點），適為現場執行勤務之新北市政
    府警察局新店分局（下稱舉發機關）員警目睹未依號誌指示
    左轉，遂上前攔停原告，惟原告拒絕停車受檢，員警認原告
    有「違規後經警員以哨音、手勢要求停車，該員不服稽查取
    締，逕自加速駛離」之違規行為，於當日製發舉發通知單予
    以舉發。嗣被告審認原告有「違反處罰條例之行為，拒絕停
    車接受稽查而逃逸」之違規事實而開立原處分，依道路交通
    管理處罰條例（下稱道交條例）第60條第1項規定，裁處原
    告「一、罰鍰新臺幣（下同）2萬元整，吊扣駕駛執照6個月
    ，罰鍰及駕駛執照限於111年5月14日前繳納、繳送」、「二
    、上開罰鍰及駕駛執照逾期不繳納、繳送者：㈠罰鍰依法移
    送強制執行，自111年5月15日起吊扣駕駛執照12個月，並限
    於111年5月29日前繳送。㈡111年5月29日前未繳送駕駛執照
    者，自111年5月30日起吊銷駕駛執照，並逕行註銷駕駛執照
    。㈢駕駛執照吊（註）銷後，自111年5月30日起1年內不得重
    新考領駕駛執照（倘案經提起行政訴訟，俟法院裁判確定後
    再行辦理繳納罰鍰及駕照吊扣事宜，下稱易處處分）」，原
    告不服，遂提起行政訴訟。嗣被告經本院送達起訴狀繕本重
    新審查後，將原處分之易處處分部分更正為「二、上開罰鍰
    不繳納者，罰鍰依法移送強制執行。三、案經提起行政訴訟
    ，俟法院裁判確定後再行辦理繳納罰鍰及駕照吊扣事宜」，
    並將更正後原處分重新送達予原告。
三、原告起訴主張及聲明：
  ㈠主張要旨：
　　原告當時未發現路旁員警突然出來攔檢，直接駕車離開，並
    非拒絕接受稽查，且員警當時並未設置明顯攔查站，所以並
    非故意為之。
　㈡聲明：原處分撤銷。
四、被告答辯及聲明：
　㈠答辯要旨：
　⒈依員警密錄器影像及影像截圖，員警站立於系爭地點前巷道
    路口處擔服守望勤務，當時天色未暗，氣候晴朗且周遭環境
    相當明亮，行經該處之人應均可清楚看見站立於該處之警員
    ，而原告不依號誌行駛，其駕駛系爭車輛左轉後迴轉進入銜
    接路段，於迴轉進入環河東路車道時，前方除一普重機外，
    並無其它車輛遮蔽其視線，員警見原告有前述違規後，隨即
    向車道走去並朝原告方向以哨音及手勢示意原告停車，原告
    主觀應對員警之攔查示意行為知悉。又自系爭車輛之行車動
    線以觀，剛開始迴轉進入該路段時，行駛於中外車道，而於
    員警為示意停車舉止後隨即向左變換車道至中內車道，並直
    行駛離現場，期間無見原告未有任何停止駕駛或配合攔查之
    行為，堪認員警示意盤查之行為已相當明確而足使一般駕駛
    人辨別，且原告為先有違規左轉之人，其主觀上對於後續警
    員對其施以攔停措施應更有預見可能性，核其行為客觀上已
    構成違規後不服稽查而逃逸，主觀上至少有應注意且能注意
    稽查員警而疏未注意，應屬不服稽查逃逸，自屬道交條例第
    60條第1項規制效力所及。
　⒉另員警於目睹原告未依號誌違規左轉後隨即向前進行攔查，
    此舉符合警察職權行使法第8條第1項規定，自得依法進行攔
    查不以設立攔檢站為必要；又原告對於其先前違反道交條例
    之行為並未爭執，且參前所述，原告對員警攔查行為主觀上
    應有知悉，故不問是否設立攔檢站均不解原告於違規後接受
    員警攔查之義務。
　㈡聲明：駁回原告之訴。　
五、本院之判斷：　　　　
  ㈠應適用之法令：道交條例第48條第1項第2款、第60條第1項、
    道路交通安全規則第102條第1項第1款、道路交通標誌標線
    號誌設置規則第206條第2款第1目（如附錄）。
　㈡如爭訟概要欄所載之事實，除後述之爭點外，其餘為兩造所
    不爭執，並有舉發通知單（見本院卷第67頁）及原處分（見
    本院卷第27、125頁）在卷可稽，堪以認定。
　㈢經查，本院勘驗被告提出之採證影片，勘驗內容如下：
　　⒈16:36:49：畫面開始新北環快往永和方向路口交通號誌為
      紅燈；
　　⒉16:37:25：新北環快往永和方向路口交通號誌由紅燈轉為
      綠燈；
　　⒊16:38:02：系爭車輛行駛於新北環快往永和方向道路，員
      警密錄器畫面顯示當時氣候良好，能見度佳；
　　⒋16:38:03：系爭車輛開始由新北環快往永和方向道路迴轉
      至新北環快往三峽方向道路，此時新北環快往三峽方向道
      路仍有直行車輛行駛；
　　⒌16:38:07-10：系爭車輛繼續迴轉，此時新北環快往三峽方
      向道路仍有直行車輛行駛；
　　⒍16:38:12：系爭車輛迴轉進入新北環快往三峽方向道路，
      其前方有一台機車；
　　⒎16:38:14：系爭車輛向前行駛，前方機車亦向前行駛，員
      警吹哨並伸手顯示攔停動作；
　　⒏16:38:15：系爭車輛繼續向前行駛，前方機車已通過員警
      站立位置，影片聽聞員警哨聲未間斷；
　　⒐16:38:16-18：系爭車輛繼續向前行駛，其周圍無其他車輛
      ，影片聽聞員警哨聲未間斷；
　　⒑16:38:19：系爭車輛經過員警面前未停；
　　⒒16:38:19：系爭車輛駛離，員警複誦系爭車輛車號；
　　有勘驗內容及影片截圖附卷可佐（見本院卷第135至147頁）
    ，且函請兩造就上開勘驗內容及影片截圖表示意見（見本院
    卷第149頁、第155至161頁）。復參酌新北市○○○000○0○00○○
    ○○○○○○○000○000○○○○○○○○○○○○路○號誌現況預設各時相運作
    說明如下：㈠第1時相為新北環快雙向對開，往永和方向號誌
    燈號為直行箭頭綠燈，往三峽方向為圓形綠燈。㈡第二時相
    為新北環快往永和方向遲閉，號誌燈號為直行及左轉箭頭綠
    燈。㈢第3時相為機車待轉區雙向對開，號誌燈號為圓形綠燈
    」、「旨案路口號誌燈號轉換係依預設時制循一定步階轉換
    ，其順序為綠燈（行車與行人）、行人綠閃，行人紅燈、行
    人黃燈、行車紅燈（含路口號誌全紅清道之時間），以第1
    時相至第3時相依序運作」，及上開函文所附時相圖及時制
    計畫所示下午4時至7時第1時相綠燈為105秒，可徵當時新北
    環快往永和方向路口交通號誌由紅燈轉為綠燈時，係由第3
    時相進入第1時相，往永和方向號誌為直行箭頭綠燈，該綠
    燈將顯示105秒，且系爭車輛行駛於新北環快往永和方向道
    路，迴轉進入新北環快（往三峽方向）時，仍有車輛陸續往
    三峽方向直行，系爭車輛行駛新北環快往三峽方向道路，員
    警吹哨並伸手顯示攔停動作，系爭車輛仍繼續向前行駛，其
    周圍無其他車輛，且員警哨聲未間斷等情。準此，當時原告
    駕駛系爭車輛行駛於新北環快往永和方向道路，迴轉進入新
    北環快（往三峽方向）時，該路口之交通號誌為直行綠燈，
    其未待左轉號誌亮起即逕行駕車向左迴轉，堪認其已違反道
    路交通安全規則第102條第1項第1款、道路交通標誌標線號
    誌設置規則第206條第2款第1目規定，而構成道交條例第48
    條第1項第2款「不依號誌指示」之違規行為。又舉發機關員
    警持續吹哨並伸手對於原告上開違規行為予以攔停制止稽查
    ，原告應可清楚看見及聽聞員警攔查之動作，其竟未將系爭
    車輛停下待員警稽查，即逕行駕車離去，足認原告亦有「違
    反處罰條例之行為，拒絕停車接受稽查而逃逸」之違規行為
    。是被告據此開立原處分裁罰原告，洵屬有據。
　㈣原告雖主張當時未發現路旁員警突然出來攔檢，並非故意拒
    絕接受稽查云云。惟依上開勘驗內容及影片截圖，當時天候
    良好，能見度佳，原告駕駛系爭車輛行駛接近員警時，員警
    持續吹哨並伸手顯示攔停動作，且周圍並無其他車輛阻擋原
    告視線，原告當可輕易判斷知悉員警示意停車稽查之動作，
    然而原告仍無視員警攔停動作逕行駕車離去，顯見其有拒絕
    停車接受稽查而逃逸之故意甚明。是原告前開主張顯與常情
    有違，自難採信。
　㈤原告另主張員警當時並未設置明顯攔查站云云。惟原告有違
    反道交條例第48條第1項第2款「不依號誌指示」之行為，業
    如前所認定，又舉發機關對於原告上開違規行為製發舉發通
    知單，且原告就上開舉發通知單已繳納罰鍰，並未申請開立
    裁決書，亦未提起行政訴訟等情，有上開舉發通知單（見本
    院卷第69頁）及本院公務電話紀錄（見本院卷第151頁）可
    參，顯見原告對於違反道交條例第48條第1項第2款「不依號
    誌指示」之行為並不爭執。而員警對於原告上開違規行為，
    依道交條例第7條第1項規定本得予以攔查，自不限於設置「
    臨檢站」之處所始得為之，此與應依法設置酒測臨檢站始得
    對行經之車輛予以攔查者，尚屬有別。是原告前開主張，亦
    難採信。
　㈥末按本件違規行為時之違反道路交通管理事件統一裁罰基準
    表，汽車駕駛人駕駛汽車有違反本條例之行為，經交通勤務
    警察或依法令執行交通稽查任務人員制止時，不聽制止或拒
    絕停車接受稽查而逃逸，於期限內繳納或到案聽候裁決者，
    應處罰鍰2萬元，並吊扣其駕駛執照6個月。核此規定，係基
    於母法之授權而為訂定，且就違反道路交通管理事件統一裁
    罰基準表中有關道交條例第60條第1項裁罰基準內容，並未
    牴觸母法，被告自得依此基準而為裁罰。
　㈦本件判決基礎已臻明確，兩造其餘攻擊、防禦方法及訴訟資
    料經本院審酌後，核與判決結果不生影響，無一一論述之必
    要，併此敘明。
六、結論：
　　原處分認事用法並無違誤，原告訴請撤銷原處分為無理由，
    應予駁回。至本件裁判費為300元，應由敗訴之原告負擔，
    爰確定第一審訴訟費用額如主文第2項所示。
中　　華　　民　　國　　111 　年　　11　　月　　16　　日
　　　　　　　　　行政訴訟庭　法　官　邱士賓
上為正本係照原本作成。如不服本判決，應於送達後20日內，向本院提出上訴狀並表明上訴理由（原判決所違背之法令及其具體內容或依訴訟資料可認為原判決有違背法令之具體事實)，其未載明上訴理由者，應於提出上訴後 20 日內向本院補提理由書（上訴狀及上訴理由書均須按他造人數附繕本，如未按期補提上訴理由書，則逕予駁回上訴），並應繳納上訴裁判費新臺幣 750 元。
中　　華　　民　　國　　111 　年　　11　　月　　16　　日
                              書記官  李  欣

附錄（參考法條）：
⒈道交條例第48條第1項第2款
　汽車駕駛人轉彎或變換車道時，有下列情形之一者，處新臺幣
  600元以上1,800元以下罰鍰：
　二、不依標誌、標線、號誌指示。　
⒉道交條例第60條第1項
  汽車駕駛人，駕駛汽車有違反本條例之行為，經交通勤務警察
  或依法令執行交通稽查任務人員制止時，不聽制止或拒絕停車
  接受稽查而逃逸者，除按各該條規定處罰外，處新臺幣1萬元
  以上3萬元以下罰鍰，並吊扣其駕駛執照6個月；汽車駕駛人於
  5年內違反本項規定2次以上者，處新臺幣3萬元罰鍰，並吊扣
  其駕駛執照一年。
⒊道路交通安全規則第102條第1項第1款
　汽車行駛至交岔路口，其行進、轉彎，應依下列規定：
  一、應遵守燈光號誌或交通指揮人員之指揮，遇有交通指揮人
      員指揮與燈光號誌並用時，以交通指揮人員之指揮為準。
⒋道路交通標誌標線號誌設置規則第206條第2款第1目
  行車管制號誌各燈號顯示之意義如左：
　二、箭頭綠燈
    ㈠箭頭綠燈表示僅准許車輛依箭頭指示之方向行駛。
　
訴訟費用計算書
項　　　　目　　　　　　　金　額（新臺幣）　　備　註
第一審裁判費　　　　　　　　300元
合        計　　　　　　　　300元